臺灣嘉義地方法院交通事件裁定　　　　　　　　　　　九十三年度交聲字第七六號
　　原處分機關　交通部公路總局嘉義區監理所
　　異　議　人
　　即受處分人　乙○○
右列受處分人因違反道路交通管理處罰條例案件，對於交通部公路總局嘉義區監理所
九十三年四月九日所為之處分（原處分字號：嘉監裁字第裁七０－ＫＡＤ一九０五一
三號），聲明異議，本院裁定如左：
        主  文
異議駁回。
        理  由
一、原處分意旨略以：異議人即受處分人乙○○於民國九十三年一月九日零時三十七
    分許，駕駛Ｃ二－五０九一號自小客車，行經台三線永光段時，明知該處限速為
    每小時六十公里，竟仍以時速七十五公里之速度，超速行駛。旋經警在該處鳴笛
    、舉指揮棒示意異議人停車，異議人竟又拒絕停車接受稽查而逃逸。原處分機關
    因依道路交通管理處罰條例第四十條第一項、第六十條第一項等規定，裁處異議
    人罰鍰新台幣（下同）四千七百元整，並依第六十三條第一項計違規點數二點。
二、受處分人則以：前揭自小客車係異議人母親甲○○○所有，由異議人使用，甲○
    ○○先前收到一張逕行舉發通知單後，異議人向監理所表示該車係由異議人使用
    ，監理所即開立嘉監裁字第裁七０－ＫＡＤ一九０五一三號裁決書予異議人，然
    異議人當時並無駕駛前揭車行經該路段，且裁決書並無附上當時違規之照片，或
    任何相關違規事實之證據，為此盼請查明云云。
三、按汽車駕駛人，行車速度，超過規定之最高時速，處新臺幣一千二百元以上二千
    四百元以下罰鍰；汽車駕駛人，駕駛汽車有違反本條例之行為，經交通勤務警察
    或依法令執行交通稽查任務人員制止時，不聽制止或拒絕停車接受稽查而逃逸者
    ，除按各該條規定處罰外，處新臺幣三千元以上六千元以下罰鍰，道路交通管理
    處罰條例第四十條第一項、第六十條第一項分別訂有明文。次按，汽車駕駛人有
    上開違規情形之一者，各記違規點數一點，道路交通管理處罰條例第六十三條第
    一項第一款亦有明文。又按交通警員掣單舉發違反道路交通管理處罰條例所列違
    規事實，本質上為行政處分，係公務員基於職務上權力，依法就特定具體事件所
    為具有公法上效果之單方行政行為，基於公務員為公法上行為具有公信力之原則
    ，該行政處分當可被推定為真正，其據以依法處分之事實認定亦為真正無誤，此
    與民事訴訟法第三百五十五條第二項規定：「文書依其程式及意旨得認作公文書
    者，推定其為真正」之情形相同，本此公信原則，乃立法者賦予行政機關制定違
    反道路交通事件統一裁罰標準及處理細則，使勤務警員得當機處分（如該細則第
    二十三條）以達其維護交通秩序、安全之行政目的，反之，若謂公務員一切行政
    行為均需預留證據以證明真實，則國家行政勢必窒礙難行，據此，刑事訴訟法就
    犯罪證據有關之規定凡與屬行政秩序罰之交通違規裁罰本質不合之部分，自不在
    準用之列，從而，受處分人既未就執勤警員之舉發有何錯誤提出相關證據以供調
    查，本院經查亦無任何證據足資證明有捏造事實違法取締之情事，則執勤警員本
    其維護交通秩序、安全職責所為之舉發，自應受到合法、正確之推定，合先敘明
    。
四、經查，異議人乙○○駕駛Ｃ二－五０九一號自小客車，於上開時間、地點，以時
    速七十五公里之速度，超速行駛，經警以警示燈及指揮棒攔停並鳴笛示意停車時
    ，復拒絕停車接受稽查而逃逸之事實，業經證人即警員丙○○到庭證稱：「當時
    我與交通隊警員徐吉雄一起執勤，我們是以雷達測試器，測到這輛車超速七十五
    公里，當地速限六十公里，我們發現超速後，就以警示燈及警員以指揮棒攔停並
    鳴笛。‧‧車子是中華白色車，有記下車號，回來查電腦車型顏色均一樣，就逕
    行舉發」等語翔實。且本件舉發通知單上明載違規車輛之車牌號碼為Ｃ二－五０
    九一號，違規事實為「一、限速每小時六十公里，經雷達測速器測得行速每小時
    七十五公里，超速十五公里；二、經警指揮攔查警示燈、鳴笛均未停逃逸」，可
    見當時確有車輛違規之情事，非警員事後所憑空捏造。而斟酌證人丙○○能正確
    描述該車之車型、車色，此為異議人陳明屬實，且證人在舉發之前，又另一名值
    勤同僚確認違規車輛車號，其指述當無誤認之虞，應可採信。從而，異議人行車
    超速及拒絕攔檢等違規行為，均堪認定。至異議人雖辯稱：伊當時並未駕車行駛
    該路段，況無舉發照片證明異議人違規云云，惟斟酌警員所述之舉發過程，及其
    能正確指出異議人之車輛車型、車色等節，其指述應無誤認之虞，已如前述，異
    議人空言否認，又未能提出相關事證以實其說，自難採取。又員警以雷達測速器
    鎖定超速之車輛後，實難同時苛求員警於一瞬間內拍得異議人不服攔檢違規之照
    片，故亦不能僅因無違規照片，即據爾推論員警所舉發之違規事實不實在，否則
    日後交通違規人只需執此抗辯，即可反以此質疑員警舉發事實之真實性，亦非事
    理之平，是本院根據上開卷附之證據資料，認員警舉發異議人違規事實之證據以
    足，異議人之辯解，缺乏佐證，難以採信。綜上，原處分機關因認異議人有前揭
    違規事由，據以裁處異議人罰鍰新台幣四千九百元，並各加計違規點數一點共二
    點，經核並無違誤。本件異議為無理由，應予駁回。
據上論斷，應依道路交通案件處理辦法第十九條，裁定如主文。
中      華      民      國      九十三      年      五      月  十九    日
                                  臺灣嘉義地方法院交通法庭
                                        法  官  朱  美  璘
右正本證明與原本無異。
如不服本裁定，應於送達後五日內，向本院提出抗告狀。
中      華      民      國      九十三      年      五      月  十九    日
                                        書記官  尹  玉  琪
